【裁判字號】    98,上易,783
【裁判日期】    981023
【裁判案由】    竊盜
【裁判全文】
臺灣高等法院高雄分院刑事判決         98年度上易字第783號
上  訴  人
即  被  告  甲○○
                    （另案於臺灣屏東監獄竹田分監執行中）
上列上訴人因竊盜案件，不服臺灣屏東地方法院98年度易字第35
2 號中華民國98年7 月17日第一審判決（起訴案號：臺灣屏東地
方法院檢察署98年度偵字第1608、1874號），提起上訴，本院判
決如下：
     主  文
上訴駁回。
     理  由
一、按上訴書狀應敘述具體理由；又第二審法院認為上訴書狀未
    敘述理由或上訴有刑事訴訟法第362 條前段之情形者，應以
    判決駁回之，同法第361 條第2 項、第367 條前段定有明文
    。而依法院辦理刑事訴訟案件應行注意事項第162 條規定：
    「……所稱具體理由，係指須就不服之判決為具體之指摘而
    言，如僅泛稱原判決認事用法不當或採證違法、判決不公等
    ，均非具體理由。……」亦即所謂具體理由，必係依據卷內
    既有訴訟資料或提出新事證，指摘或表明第一審判決有何採
    證認事、用法或量刑等足以影響判決本旨之不當或違法，而
    構成應予撤銷之具體事由，始克當之（例如：依憑證據法則
    具體指出所採證據何以不具證據能力，或依憑卷證資料，明
    確指出所為證據證明力之判斷如何違背經驗、論理法則）；
    倘僅泛言原判決認定事實錯誤、違背法令、量刑失之過重或
    輕縱，而未依上揭意旨指出具體事由，或形式上雖已指出具
    體事由，然該事由縱使屬實，亦不足以認為原判決有何不當
    或違法者（例如：對不具有調查必要性之證據，法院未依聲
    請調查亦未說明理由，或援用證據不當，但除去該證據仍應
    為同一事實之認定），皆難謂係具體理由，俾與第二審上訴
    制度旨在請求第二審法院撤銷、變更第一審不當或違法之判
    決，以實現個案救濟之立法目的相契合，並節制濫行上訴（
    最高法院97年度台上字第892 號判決意旨參照）。
二、上訴人即被告甲○○（下稱被告）雖於上訴期間屆滿（即98
    年8 月7 日）前提出上訴書狀敘明上訴理由略稱：同案被告
    即證人黃志榮在警詢、偵查中之證詞固均指證被告參與竊盜
    ，惟又在原審審理時證述被告未參與竊盜，伊只有在竊得被
    害人之冷氣後致電被告請其幫忙檯上機車，前後不符，依刑
    事訴訟法第156 條第2 項規定，不能採為認定被告犯罪之惟
    一證據，原審認定證人黃志榮迴護被告，令人難以心服；且
    被害人乙○○於原審已證稱案發時看到2 台機車，一台獨人
    乘坐載有失竊冷氣，另一台獨人乘坐，是否共犯無法確定，
    與其於偵查中指證看到黃志榮與另一人共乘機車不符，顯係
    個人意見或推測之詞，不得作為證據；證人即被害人於偵查
    曾證稱案發時聽見聲響，即跑出查看，應有機會看到作案人
    ，惟證人卻無法指認被告，應重新審理云云，經查：
  (一)原判決係依據共同被告黃志榮於警詢、偵查中均證述與被告
    共同行竊之事實，以及證人即被害人乙○○於偵查及原審審
    理中先後證述：「我看到他們搬冷氣機，我就衝出去，黃志
    榮跟另外一個人騎一台機車，後座的人手扶著冷氣機」、「
    我看到有兩台機車靠得很近，有一台有兩個人騎，冷氣放在
    兩個人那邊，我記得的車號是有兩個人而且載冷氣的那一台
    機車」等語（偵1874卷頁5 、原審卷頁106 至頁107 ），且
    與證人即共同被告黃志榮之首揭陳述，互核情節大致相符，
    以及證人謝和閒於偵查中證述其所有機車（HV3-386 號）均
    交被告使用等證據（偵1874頁5 ），資以認定被告有原判決
    事實欄所記載之犯罪事實，因而論處被告共同竊盜，處有期
    徒刑7 月，已詳述其所憑之證據及理由。對被告否認犯罪之
    辯解，亦在判決內詳予指駁（詳如後述），並說明證據取捨
    及判斷之理由。原判決所為論述，核與卷證資料相符，其證
    據之取捨及判斷並無違背證據法則、經驗法則及論理法則。
  (二)針對本件被告上訴意旨所指，原判決曾一一指駁如下：
  1.原判決理由欄貳、一、(二)2.敘及：「被告黃志榮嗣雖翻異前
    詞，而與被告甲○○分別以前揭情詞為辯，惟被告黃志榮陳
    稱其竊得冷氣機後始電召被告甲○○前來搬運云云，與被告
    甲○○辯稱其從未參與本案一語有所不符。且證人乙○○指
    述被告用以搬運贓物之機車（HV3-386 號），經警查得其登
    記所有人為「謝和閒」（卷附車籍資料參照，屏警分刑字第
    097002506 號警詢卷第20頁），而此人適為被告甲○○之弟
    （謝和閒證詞參照，98年偵字第1874號卷第4 頁）。因謝和
    閒長期在外地工作，故機車均交由被告甲○○使用一情，亦
    經證人謝和閒本人結證屬實（98年偵字第1874號卷第5 頁）
    ，被告甲○○對此亦未加否認，由此足認被告黃志榮於偵查
    時所稱「我跟甲○○借機車，順便邀他一起去（偷冷氣機）
    ，冷氣機是我跟他用手搬出來，機車是用他弟弟銀色HV3-38
    6 號機車」（98年度偵字第1874號卷第5 頁）等語，確有所
    本，並非虛構。且被告甲○○自稱與被告黃志榮並無仇恨（
    屏警分刑字第097002506 號警詢卷第9 頁），故被告黃志榮
    亦無虛捏案情，構陷被告甲○○之必要，綜上足徵被告黃志
    榮所稱案發當時其係邀被告甲○○騎乘車號HV3-386 號機車
    一同前往竊取冷氣機一語應可採信。被告二人所辯均為卸責
    之詞，要無可採。」（見原判決第6 頁）
  2.原判決理由欄貳、一、(二)3.敘及：「又證人乙○○於原審審
    理時所證案發時「（現場）有兩台機車，他們一人騎一台逃
    走」一語（原審卷第107 頁筆錄參照），雖與其在偵查中所
    言「我就衝出去，我看到黃志榮跟另外一個人騎一台機車，
    後座的人手扶著冷氣機」等語（98年偵字第1874號卷第5 頁
    ）有所出入。惟證人之陳述有部分前後不符時，究竟何者為
    可採，法院仍得本其自由心證予以斟酌，非謂一有不符或矛
    盾，即應認其全部均為不可採信，如其基本事實之陳述，若
    果與真實性無礙時，則仍非不得予以採信。（最高法院74年
    台上字第1599號判例參照）。經查，被告黃志榮於警詢即曾
    言：「我與甲○○各騎乘一部機車往該處所，我們二人將冷
    氣機搬下後，再搬到甲○○的機車上，我再換乘甲○○的機
    車將該冷氣機載走」（警卷頁5 ），故證人發現現場共有兩
    台可疑機車一語，並非無稽。況且證人始終指稱行竊者至少
    有二人以上，其中一人為黃志榮，彼等騎乘之機車車號為HV
    3-386 號等情明確，與被告黃志榮曾經自白之主要犯罪基本
    事實並無二致，因此不能以證人證詞之些許出入，即認為證
    人證詞全部不可採信，附此敘明。」（見原判決第6-7 頁）
    。
三、綜上，被告上訴狀所載之上開理由，未明確指出原審判決上
    開所為之判斷，有如何違背經驗、論理法則之處，亦即並未
    就原審之採證及判斷指出判決有何違背法令或不當之處，對
    事實審法院採證認事之職權行使，任意爭辯，顯屬上訴未敘
    述具體理由。核之上揭說明，應認被告之上訴不合法律上之
    程式。
四、再上訴不合法律上之程式之情形，雖依刑事訴訟法第367 條
    但書規定：「但其情形可以補正而未經原審法院命其補正者
    ，審判長應定期先命補正。」，惟該條但書規定係指上訴書
    狀未敘述理由，原審未命補提理由書狀之情形。換言之，應
    認僅於被告或檢察官上訴未敘述理由時，原審法院可命其補
    正，而未經原審法院命其補正，第二審法院審判長始應定期
    間先命補正，苟被告或檢察官提起上訴時，上訴書狀已載理
    由者，即不適用。茲被告上訴書狀敘述之上訴理由是否具體
    ，既非原審法院可命補正之事項，即毋庸先命補正。從而，
    上訴人即被告之上訴書狀已敘明理由，且於上訴期間屆滿後
    之20日內（即98年8 月27日以前），亦未補提上訴具體理由
    ，依上開規定，顯屬違背法律上之程式，應由本院依同法第
    367 條前段、第372 條規定，不經言詞辯論判決如主文。
中    華    民    國    98    年    10    月    23    日
                  刑事第七庭    審判長法  官  莊飛宗
                                      法  官  陳明富
                                      法  官  蔡廣昇
以上正本證明與原本無異。
本件判決不得上訴。
中    華    民    國    98    年    10    月    23    日
                                      書記官  曾允志


司法院資訊處製作；財團法人民間司法改革基金會備份。
